臺灣高等法院民事判決　　　　　　　　　　　　　　九十三年度上易字第八○一號
　　上　訴　人　丙○○
　　被 上訴 人　甲○○
　　被 上訴 人　乙○○
　　訴訟代理人　黃雲才
右當事人間損害賠償事件，上訴人對於中華民國九十三年六月十五日臺灣桃園地方法
院九十二年度訴字第一二二七號第一審判決提起上訴，本院於九十三年十一月二日言
詞辯論終結，判決如下：
    主      文
上訴駁回。
第二審訴訟費用由上訴人負擔。
    事實及理由
一上訴人起訴主張訴外人黃雲德於九十年四月二十四日下午七時五十分許，駕駛車號
  Ｖ八－六四六三號自用小貨車，行經桃園縣新屋鄉○○○路○段往永安漁港方向行
  駛內側車道，本應注意車前狀況，乃疏未注意，於行駛中偏離原車道違規越過中央
  雙黃線，撞及對向往新屋方向行駛外側車道由上訴人駕駛之Ｒ七－七八二八號自用
  小客車，黃雲德傷重送醫不治死亡，而黃雲德駕駛Ｖ八－六四六三號自用小貨車，
  係遭被上訴人甲○○駕駛之無牌照自用小客車由桃九三－一縣道駛入中山西路時撞
  及，致偏離原車道越過中央雙黃線而撞及對向上訴人駕駛之自用小客車，致上訴人
  前揭車受損。上訴人所有車輛受損，係因黃雲德及被上訴人甲○○之共同侵權行為
  所致，被上訴人乙○○係黃雲德之繼承人，爰依民法第一百八十五條之規定為本件
  之請求，聲明：被上訴人應連帶給付上訴人新臺幣（下同）九十五萬五千六百八十
  元，及自起訴狀繕本送達之翌日起至清償日止，按週年利率百分之五計算之利息。
  被上訴人則以上訴人之損害賠償請求權已罹於二年時效等語資為抗辯。
二本件原審對於上訴人之請求，判決上訴人全部敗訴，上訴人全部不服提起上訴，聲
  明：
  (一)原判決廢棄。
  (二)被上訴人應連帶給付上訴人九十五萬五千六百八十元，及自起訴狀繕本送達之翌
    日起至清償日止，按週年利率百分之五計算之利息。
  被上訴人聲明：上訴駁回。
三上訴人主張黃雲德於九十年四月二十四日下午七時五十分許，駕駛車號Ｖ八－六四
  六三號自用小貨車，行經桃園縣新屋鄉○○○路○段往永安漁港方向行駛內側車道
  ，疏未注意，於行駛中偏離原車道違規越過中央雙黃線，撞及對向往新屋方向行駛
  外側車道由上訴人駕駛之Ｒ七－七八二八號自用小客車，黃雲德駕駛Ｖ八－六四六
  三號自用小貨車，係遭被上訴人甲○○駕駛之無牌照自用小客車由桃九三－一縣道
  駛入中山西路時撞及，致偏離原車道越過中央雙黃線而撞及對向上訴人駕駛之自用
  小客車，致上訴人前揭車受損。上訴人所有車輛受損，係因黃雲德及被上訴人甲○
  ○之共同侵權行為所致，被上訴人乙○○係黃雲德之繼承人等事實，固據上訴人提
  出本院九十十二年度交上訴字第五六號刑事庭傳票、道路交通事故調查報告表、被
  上訴人乙○○之附帶民事訴訟狀、臺灣桃園地方法院民事庭通知書各一份、照片二
  幀、統一發票三紙、郵政劃撥儲金存款收據一紙等為證。然被上訴人均以上訴人之
  侵權行為損害賠償請求權已罹二年時效抗辯，是本件主要爭執在上訴人之侵權行為
  損害賠償請求權是否已罹二年時效，茲分述之：
  (一)按因侵權行為所生損害賠償請求權，自請求權人知有損害及賠償義務人時起，二
    年間不行使而消滅，民法第一百九十七條第一項前段定有明文。
  (二)上訴人於警局訊問時陳稱：「我與乙部小貨車Ｖ八－六四六三（黃雲德駕駛、
    8.1.）發生對撞，當時我駕車行駛於新屋鄉○○○路○段外側車道往新屋方向，
    行經桃九三－一縣道路口時，突然見到該小貨車Ｖ八－六四六三由對向越過中線
    朝我直衝過來，我來不及作任何應變措施即遭其對撞：：」等語，有本院依職權
    調閱之本院九十三年度上易字第六○八號民事卷宗所附臺灣桃園地方法院檢察署
    九十年度相字第七三八號卷內上訴人警局筆錄在卷可憑（影本見本院卷第七十八
    頁）。上訴人既在其行駛之車道上遭對向由黃雲德所駕車號Ｖ八－六四六三號自
    用小貨車衝入上訴人之車道而對撞，如上訴人主張黃雲德之跨越雙黃線衝入上訴
    人車道內之駕車行為有過失，衡情上訴人於事故發生當時即明知悉黃雲德之過失
    侵權行為。
  (三)被上訴人乙○○主張上訴人於黃雲德出殯前之九十年四月二十七日即至死者家中
    向被上訴人乙○○請求車子毀損之損害賠償（原審卷第三十頁），另被上訴人乙
    ○○向桃園縣中壢市調解委員會就本件車禍事件聲請調解，上訴人與被上訴人甲
    ○○於九十年六月十二日、二十八日均到場就前開損害賠償事宜進行調解，惟因
    雙方當事人意見不一致而未成立調解一節，亦據本院依職權調閱本院九十三年度
    上易字第六○八號民事卷宗內所附之桃園縣中壢市調解委員會九十年度民調字第
    二二八號車禍損害賠償案件卷宗影本核閱無訛（影本見本院卷第八十二頁至第八
    十五頁），參諸上開調解委員會於九十年六月一日以中市調字第九○普○二二八
    號通知予上訴人時，亦載「主旨：本會受理九○年九○普○二二八號乙○○與甲
    ○○等三人間車禍損賠事件，定於中華民國九○年六月十二日：：進行調解：：
    」（影本見本院卷第八十一頁），是上訴人至遲於九十年六月十二日即知悉被上
    訴人乙○○為黃雲德之繼承人。準此，上訴人主張其於九十年九月二十六日被上
    訴人乙○○提起刑事附帶民事訴訟時，方知黃雲德之繼承人係乙○○云云，與事
    實不符，自無足採。從而，上訴人對被上訴人乙○○之損害賠償請求權，揆諸民
    法第一百九十七條第一項前段之規定，至遲自九十年六月十二日其知悉乙○○為
    黃雲德之繼承人而為賠償義務人時起算。
  (四)目擊本件車禍事故發生之證人邱清榮於九十年六月十四日臺灣桃園地方法院檢察
    署檢察官偵訊時證稱：「（4.時你有在新屋鄉○○○路○段與桃93之１
    縣道路口目擊車禍之發生？）是，當時我駕駛ＬＸ－六一五八號車沿中山西路往
    漁港方向行駛，我是行駛在Ｖ八－六四六三號小貨車後方約一百公尺處，然後Ｖ
    八－六四六三號車行至該路口時，忽然被告所開無牌車由縣道衝出來，而Ｖ八－
    六四六三號車為了閃他緊急向左轉彎而駛入對向車道與在對向之Ｒ七－七八二八
    號相撞，接著該無牌車也撞上Ｖ八－六四六三號車的右後部分，而該無牌車接著
    就倒車駁離現場：：我就追上去，追了一、二公里後他開進產業道路，下車躲起
    來，我就馬上去載警察來，我有親眼看見下車之人就是剛剛在旁之被告（按檢察
    官訊問證人邱清榮時，諭知「丙○○、邱清榮之外暫退庭」），警察來時他走在
    產業道路一臉醉象（相），開始否認是該無牌車之車主，經警察追問才承認。」
    ，而被上訴人甲○○於該偵查庭自認「「你涉嫌過失致死、公共危險及酒後駕車
    及肇事逃逸意見？）我承認我酒後駕車，但我是因為車禍不是我造成的才離開。
    」（筆錄影本見本院卷第八十八頁至第九十頁）。
  (五)上訴人於前述臺灣桃園地方法院檢察署九十年六月十四日之偵查庭內聆聽上情，
    檢察官於訊問證人邱清榮前「諭知丙○○、邱清榮之外暫退庭」，且筆錄「右筆
    錄經向（令）受詢問人朗讀（閱覽）承認無他始簽名於後」欄亦有上訴人之簽名
    ，均有臺灣桃園地方法院檢察署九十年度偵字第八四六０號偵查卷上開訊問筆錄
    附卷可稽（影本見本院卷第八十六頁以下，其中「諭知丙○○、邱清榮之外暫退
    庭」－見第八十八頁、「右筆錄經向（令）受詢問人朗讀（閱覽）承認無他始簽
    名於後」欄有上訴人之簽名－見第九十頁）。則縱上訴人於車禍發生當時不知黃
    雲德所駕車號Ｖ八－六四六三號係因遭被上訴人甲○○所駕駛之無牌車撞及而越
    過中央雙黃線進入對向上訴人車道內，然上訴人於前開檢察官偵訊時（九十年六
    月十四日）仍已知悉上情而知被上訴人甲○○於斯時酒後駕車自桃九三－一縣道
    衝出之過失駕駛行為，為本件車禍造成之原因。
  (六)另乙○○向桃園縣中壢市調解委員會就本件車禍事件聲請調解時，上訴人與被上
    訴人甲○○於九十年六月十二日及同年六月二十八日均到場就前開損害賠償事宜
    進行調解，已如前述，益證上訴人於九十年六月十四日在臺灣桃園地方法院檢察
    署偵訊時，已由證人邱清榮之證述，知悉被上訴人甲○○之過失駕駛行為，且於
    九十年六月二十八日，見被上訴人甲○○第二度在桃園縣中壢市調解委員會與乙
    ○○就本件車禍事件為調解，衡情，上訴人於斯時亦已知被上訴人甲○○為賠償
    義務人。
  (七)上訴人雖主張其對於車禍之肇事責任究應歸誰，於本院作證前均非所知，於刑案
    偵查及審理時，被上訴人甲○○一直辯稱車禍與其無關，檢察官起訴書及各審判
    決書復均因上訴人係證人身分而未取得，故上訴人於本院刑事庭作證時，方知被
    上訴人甲○○被判決有罪及黃雲德之駕車行為有過失云云。惟「關於侵權行為損
    害賠償請求權之消滅時效，應以請求權人實際知悉損害及賠償義務人時起算，不
    以知悉賠償義務人因侵權行為所構成之犯罪行為被檢察官起訴，或法院判決有罪
    為準。」，已據最高法院七十二年度臺上字第七三八號著為判例，更不以被上訴
    人自認侵權行為之事實為必要，賠償義務人是否坦承侵權行為之事實，僅供刑事
    庭作為判刑論罪之參酌，並不影響請求權人已知悉之事實，上訴人上開辯解，自
    無足採。況原法院九十年度交訴字第一一八號、本院九十二年度交上訴字第五六
    號刑事判決均未認定黃雲德之駕車行為有何過失（本院卷第五十一頁以下），則
    上訴人主張其於本院出庭作證始知黃雲德有過失云云，亦顯與事實不符。
  (八)綜上，本件上訴人如前所述應於車禍發生當時即應知有損害產生，至遲分別於九
    十年六月十二日、九十年六月十四日即知悉被上訴人乙○○、甲○○為賠償義務
    人，上訴人應自九十年六月十二日、九十年六月十四日依序對被上訴人乙○○、
    甲○○起算損害賠償請求權時效，上訴人遲至九十二年七月十一日始向原法院對
    被上訴人二人提起本件損害賠償訴訟（原審卷第三頁），顯已逾二年之時效期間
    ，時效業已完成，被上訴人二人既對上訴人提出時效抗辯，則上訴人之損害賠償
    請求權，已因罹於時效不行使而消滅。
四綜上所述，上訴人對被上訴人二人之損害賠償請求權，既因罹於時效而消滅，被上
  訴人復為時效之抗辯，依民法第一百四十四第一項「時效完成後，債務人得拒絕給
  付。」之規定，被上訴人既有時效完成拒絕給付之抗辯，上訴人之請求，自屬無從
  准許。則上訴人本於侵權行為之法律關係請求被上訴人應連帶給付上訴人九十五萬
  五千六百八十元，及自起訴狀繕本送達之翌日起至清償日止，按週年利率百分之五
  計算之利息，於法無據，應予駁回。原審為上訴人敗訴之判決，核無不合。上訴意
  旨指摘原判決不當，求予廢棄改判，為無理由，應予駁回。
五本件因事證已臻明確，兩造其餘攻擊、防禦方法及所為之立證，與判決之結果不生
  若何影響，無庸再逐一予以論究，合併敘明。
據上論結，本件上訴為無理由，依民事訴訟法第四百四十九條第一項、第七十八條判
決如主文。
中　　　華　　　民　　　國　　九十三　　年　　 十一 　　月　　 十六 　　日
                              民事第一庭
                                  審判長法  官  尤  豐  彥
                                        法  官  陳  金  圍
                                        法  官  湯  美  玉
正本係照原本作成。
不得上訴。
中　　　華　　　民　　　國　　九十三　　年　　 十一 　　月　　 十七 　　日
                                        書記官  賴  淑  真
